【裁判字號】    94,訴,1582
【裁判日期】    950310
【裁判案由】    清償債務
【裁判全文】
臺灣桃園地方法院民事判決              94年度訴字第1582號
原      告    大眾商業銀行股份有限公司
法定代理人    戊○○
訴訟代理人    丁○○
被      告    益廣企業有限公司
法定代理人    壬○○
兼法定代理人  庚○○
              辛○○○
              丙○○
              己○○
被      告    甲○○
              乙○○○
上列當事人間請求清償債務事件，於民國95年2 月24日辯論終結
，本院判決如下：
    主  文
被告應連帶給付原告新台幣壹佰伍拾壹萬捌仟捌佰參拾元，暨自
民國八十五年十一月二十一日起至清償日止，按年息百分之一０
點四八計算之利息，並自民國八十五年十二月二十二日起至民國
八十六年六月二十一日止，按年息百分之一點０四八計付之違約
金，及自民國八十六年六月二十二日起至清償日止，按年息百分
之二點０九六計付之違約金。
訴訟費用由被告連帶負擔。
    事  實
甲、原告方面：
壹、聲明：如主文所示。
貳、陳述：
一、被告益廣企業有限公司（下稱益廣公司）於民國84年11月14
    日邀同被告庚○○、己○○、辛○○○、甲○○、乙○○○
    及丙○○與原告簽訂保證書，約定被告庚○○、己○○、辛○○○、甲○○、乙○○○及丙○○於被告益廣公司對原告
    所負一切債務在新台幣（下同）1 千萬元額度內，負連帶保
    證責任。前開保證書係約定所稱之一切債務係指被告益廣公
    司於現在（含過去所負現在尚未清償）及將來對原告所負之
    借款、票據、保證、損害賠償及其他債務。而被告益廣公司
    於84年11月20日向原告借款160 萬元及40萬元。
二、上開2 筆借款期間約定皆為84年11月20日至85年11月20日，
    借款利息皆約定按原告公告之基本放款利率加年息2.27% 機
    動計息【本件原告得請求全部給付時，基本放款利率為8.21
    % ，故原告得請求被告連帶給付之借款利率為年息10.48%《
    即8.21＋2.27＝10.48 》】，利息自借款日起，按借款餘額
    每月計繳一次，本金到期一次清償；除依約計算利息外，其
    逾期清償在6 個月以內者，按上開利率10% ，超過6 個月部
    分，按上開利率20% 加付違約金。惟上開2 筆借款皆已至清
    償期，屢經原告催繳，均未獲清償，故提起本件訴訟，請求
    被告連帶給付如主文第1 項所示之本金、利息及違約金。
三、對被告抗辯陳稱：
    被告辛○○○、己○○所辯係針對另筆債務，而經士林地院
    強制執行並為部分清償，且與原告達成分期付款的協議，惟
    均與本件無關。
參、證據：提出保證書1 紙、借據3 紙、有限公司變更登記事項
    卡影本1 份、基放利率調整時間表1 紙、大眾銀行歷史交易
    資料1 紙、變更分期償還償還申請書影本1 紙、協議分期償
    還申請書影本1 紙為證。
乙、被告辛○○○、己○○部分：
    被告辛○○○、己○○未於言詞辯論期日到場，惟據其具狀
    所為聲明、陳述如下：
壹、聲明：原告之訴駁回。
貳、陳述：
一、原告已於89年11月間聲請查封拍賣被告辛○○○房地為強制
    執行。嗣後被告辛○○○、己○○前往原告桃園分行，並與
    原告達成還款協議，被告辛○○○、己○○先於90年3 至4
    月間清償10萬元，自90年5 月起按月清償15,000元，後因經
    濟困難，於91年3 月調降每月清償1 萬元，93年4 月又調高
    每月清償15,000元，故被告辛○○○、己○○自90年3 月起
    至94年8 月，共清償66萬元，至今仍按月清償15,000元，並
    無延誤，原告片面主張被告喪失期限利益，不足採信。
二、被告未提出計算式，就主張債權金額為1,518,830 元，該金
    額是否已扣除被告辛○○○、己○○已清償之金額，無法得
    知，故被告辛○○○、己○○否認原告之主張。
參、證據：提出公司基本資料查詢、台灣士林地方法院民事執行
    處89年11月3 日士院仁執莊字第14401 號囑託查封登記函、
    大眾銀行存摺封面影本暨內頁明細、匯款回條各1 件、匯款
    委託書2 紙為證。
丙、被告丙○○、甲○○、乙○○○部分：
壹、聲明：原告之訴駁回。
貳、陳述：
    被告庚○○為被告丙○○之前夫，所以被告庚○○請求丙○○與父母即被告甲○○、乙○○○共同擔任一年保證人。曾
    於85年時向打電話銀行承辦人員表示欲終止保證契約，惟因
    未錄音，而無法提出證明。
丁、被告庚○○部分：
    被告庚○○未於言詞辯論期日到場，亦未提出書狀作何聲明
    或陳述。
戊、本院依職權調查被告益廣公司是否有向本院聲報公司清算案
    件，並向經濟部調閱被告益廣公司之登記資料。
    理  由
甲、程序方面：
一、本件被告庚○○、己○○、辛○○○經合法送達，未於言詞
    辯論期日到場，經核無民事訴訟法第386 條各款所列情形，
    爰依原告聲請，由其一造辯論而為判決。
二、按訴狀送達後，原告不得將原訴變更，但擴張或減縮應受判
    決事項之聲明者，不在此限，民事訴訟法第255 條第1 項但
    書第3 款定有明文。本件原告起訴時，原聲明違約金起算日
    為85年11月21日，嗣於95年1 月3 日言詞辯論期日變更違約
    金起算日為85年12月22日，核屬減縮應受判決事項之聲明，
    與前開條文規定相合，應予准許。
三、被告益廣公司業經經濟部以91年6 月14日經授中字第091347
    06310 號廢止公司登記在案，且未向法院呈報清算人乙情，
    有被告益廣公司變更登記事項卡、本院民事紀錄科查詢表各
    乙紙在卷可稽（見本院卷第44、28頁），依公司法第24條之
    規定應行清算，且在清算範圍內，其權利能力仍視為存續。
    又依公司法第113 條規定有限公司解散、清算準用無限公司
    即同法第79條之規定：「公司之清算，以全體股東為清算人
    ；但本法或章程另有規定或經股東決議，另選清算人者，不
    在此限。」則被告益廣公司既未向法院呈報清算人，復查無
    公司法第79條但書之情形，原告補正以全體股東共同列名為
    被告益廣公司之法定代理人，法定代理資格應屬適法而無欠
    缺。至己○○、辛○○○、壬○○雖具狀否認渠等為被告益
    廣公司之股東，惟按，公司設立登記後，有應登記之事項而
    不登記，或已登記之事項有變更而不為變更之登記者，不得
    以其事項對抗第三人。公司法第12條定有明文。而上開3 人
    均經登記為被告益廣公司之股東，有上揭變更登記事項卡可
    查，是基於上開公司法第12條之效力，該3 人否認具被告益
    廣公司股東身分云云，不足為採。又本件被告益廣公司法定
    代理人中之壬○○雖曾被原告誤列為本件被告，然渠僅係被
    告益廣公司之法定代理人，無庸與被告益廣公司負本件連帶
    清償責任，已據原告陳述：係因繕打錯誤而將之誤列為被告
    等語，並請求更正在卷（見本院卷第77頁），併此敘明。
乙、實體方面：
一、原告主張之事實，業據提出與伊所述相符之保證書1 紙、借
    據2 紙、有限公司變更登記事項卡影本1 份、基放利率調整
    時間表1 紙、大眾銀行歷史交易資料1 紙為證，且為到場之
    被告益廣公司、甲○○、乙○○○、丙○○所不爭執；被告
    己○○、辛○○○雖具狀辯稱已受強制執行並部分清償等情
    （詳後述），惟亦不否認本件系爭借款及連帶保證契約存在
    之事實，至被告庚○○已於相當時期受合法之通知，既未於
    言詞辯論期日到場，亦未提出書狀作何聲明、陳述以供本院
    審酌，依民事訴訟法第280 條第3 項前段準用同法條第1 項
    前段之結果，視同被告庚○○對於原告主張之事實自認，綜
    上，堪信原告主張之事實為真正。
二、被告甲○○、乙○○○、丙○○雖辯稱：被告庚○○曾告知
    其等只要保證1 年即可，又曾去電向原告之承辦人員表示終
    止保證契約等語，然均為原告所否認。經查，本件被告甲○○、乙○○○、丙○○所成立之系爭連帶保證契約係存在於
    其3 人與原告間，而依兩造所簽立卷附之保證書乙紙所示（
    見本院卷第7 頁），並未就保證期間有所約定，則被告甲○○、乙○○○、丙○○與非系爭連帶保證契約相對人之被告
    庚○○所為保證期間1 年之約定，自不足拘束原告，所辯僅
    保證1 年云云，尚屬無據。次查，就被告甲○○、乙○○○
    、丙○○3 人曾向原告以電話而為終止系爭連帶保證契約之
    意思表示乙節，亦為原告所否認，則依舉證責任分配法則，
    被告甲○○、乙○○○、丙○○就此有利於己之事實即負舉
    證之責，然其等亦自承僅以電話為之，無法證明等語（見本
    院卷第54頁），是本院自難遽信，其空言抗辯已向原告表示
    終止連帶保證契約云云，亦無可採。
三、關於被告己○○、辛○○○辯稱：原告已就被告辛○○○之
    財產進行強制執行，且其2 人已和原告達成分期清償之協議
    ，復均按月清償等語，雖據提出台灣士林地方法院民事執行
    處89年11月3 日士院仁執莊字第14401 號囑託查封登記函、
    大眾銀行存摺封面暨內頁明細、匯款回條各1 件、匯款委託
    書2 紙為證，然亦為原告所否認，並辯稱：被告己○○、辛○○○所辯係指另筆債務等語，並提出變更分期償還償還申
    請書、協議分期償還申請書、借據各1 紙為證。而依該協議
    分期償還申請書所載欠款金額為3,209,312 元及該另筆借據
    借款金額為310 萬元之情以觀，應以原告主張：被告己○○
    、辛○○○所辯曾經強制執行、部分清償並達成分期付款協
    議等，均係指另筆債務，而與本件系爭借款無關等語，較為
    可採。而被告己○○、辛○○○復未就此再為進一步之舉證
    ，是本院認被告己○○、辛○○○上開所辯，亦非可採。
四、按消費借貸契約，借用人應於約定期限內，返還與借用物種
    類、品質、數量相同之物；又遲延之債務，以支付金錢為標
    的者，債權人得請求依法定利率計算之遲延利息，但約定利
    率較高者，仍從其約定利率；再數人負同一債務，明示對於
    債權人各負全部給付之責任者，為連帶債務；連帶債務之債
    權人，得對於債務人之全體，同時請求全部之給付，且連帶
    債務未全部履行前，全體債務人仍負連帶責任，民法第478
    條前段、第233 條第1 項、第272 條第1 項、第273 條分別
    定有明文。經查，本件被告益廣公司既有前揭未依約攤還本
    息之事實，原告自得請求其依約給付本金餘額及利息、違約
    金，並請求被告庚○○、己○○、辛○○○、甲○○、乙○○○、丙○○依連帶保證契約之約定，連帶負清償之責。從
    而，原告依消費借貸及連帶保證契約之法律關係，請求被告
    連帶給付原告如主文第1 項所示之金額及利息、違約金，為
    有理由，應予准許。
五、本件事證已臻明確，兩造其餘之主張、陳述及所提之證據資
    料，核與判決結果無何影響，爰不一一論述，附此敘明。
六、據上論結，本件原告之訴為有理由，依民事訴訟法第385 條
    第1 項前段、第85條第2 項，判決如主文。
中    華    民    國    95    年    3     月    10    日
                  民事第二庭    法  官  范明達
以上正本係照原本作成
如對本判決上訴，須於判決送達後20日內向本院提出上訴狀
中    華    民    國    95    年    3     月    13    日
                                書記官  李燕枝


司法院資訊處製作；財團法人民間司法改革基金會備份。
